【裁判字號】    99,上訴,3735
【裁判日期】    991102
【裁判案由】    違反通訊保障及監察法等
【裁判全文】
臺灣高等法院刑事判決                99年度上訴字第3735號
上  訴  人  台灣士林地方法院檢察署檢察官
被      告  甲○○
            丙○○
上列上訴人因被告違反通訊保障及監察法等案件，不服台灣士林
地方法院九十九年度審訴字第四０九號，中華民國九十九年八月
三十一日第一審判決（起訴案號：台灣士林地方法院檢察署九十
九年度調偵字第九六號、第九七號），提起上訴，本院判決如下
：
    主  文
原判決撤銷，發回臺灣士林地方法院。
    理  由
一、公訴意旨略以：被告甲○○得知黃維林（由原審另案審結）
    與其妻乙○○因外遇乙事涉訟中，其妻兒現並搬離原住處，
    另居台北市松山區○○○路一二０巷五八號五樓，竟意圖營
    利，與黃維林共同基於違法監察他人通訊、以盜接盜錄專用
    電信處理之通信方式侵犯他人通信秘密、無故以錄音竊錄他
    人非公開之談話之犯意聯絡，於民國九十八年九月間，以新
    台幣（下同）二千元之代價，委託與其等有犯意聯絡之亨通
    通信有限公司負責人曾文典，指示其員工黃幸煌（二人所涉
    違反通訊保障及監察法等部分，另為緩起訴處分）於同年月
    十五日上午十一時許，前往上址乙○○居所，將乙○○申請
    裝設之00000000000（後改號為0000000
    0000）號有線電話線路自一樓電信箱拉到二樓電信箱（
    侵入住宅部分，未經告訴），並於二樓電信箱內裝設電信盒
    ，再由被告甲○○據此裝置竊聽機，憑以竊錄他人於電話內
    所為之非公開談話內容。被告甲○○另以每次一千元至二千
    元不等之代價，不定時指示有幫助犯意之被告丙○○前往上
    址，收取竊聽錄音帶後送交黃維林，藉此違法監察告訴人之
    通訊並侵犯他人祕密通信之隱私。因認被告甲○○所為，係
    犯通訊保障及監察法第二十四條第三項之意圖營利違法監察
    他人通訊、電信法第五十六條之一第一項之以盜接盜錄專用
    電信處理之通信方式侵犯他人通訊秘密、刑法第三百十五條
    之一第二款之無故以錄音竊錄他人非公開之談話罪嫌；被告
    丙○○所為，係犯刑法第三十條第一項前段、第三百十五條
    之一第二款之幫助無故以錄音竊錄他人非公開之談話、通訊
    保障及監察法第二十四條第三項之意圖營利幫助違法監察他
    人通訊、電信法第五十六條之一第一項之以盜接盜錄專用電
    信處理之通信方式幫助侵犯他人通訊秘密罪嫌。嗣經檢察官
    於原審當庭變更被告甲○○、丙○○之起訴法條為通訊保障
    及監察法第二十四條第一項（見原審卷第九０頁）。
二、原判決意旨略以：被告甲○○、丙○○被訴上開事實，公訴
    意旨認其涉犯上開違法監察他人通訊等罪嫌，又前開各罪名
    分別依通訊保障及監察法第三十條、電信法第五十六條之一
    第四項、刑法第三百十九條等規定，均須告訴乃論。茲告訴
    人已具狀撤回對被告甲○○、丙○○之告訴，有刑事撤回告
    訴狀一份在卷可憑，是依前開說明，就本件被告甲○○、丙○○被訴涉犯前開違法監察他人通訊等罪嫌部分，逕諭知公
    訴不受理之判決等語。
三、經查：本件起訴事實所論及之「意圖營利行為」屬非告訴乃
    論之罪，縱檢察官嗣後於原審當庭變更起訴法條為告訴乃論
    罪名，則原審仍應以起訴書所記載之犯罪事實為審判範圍，
    倘審理結果認被告等犯行非屬意圖營利之行為，則應在判決
    理由中詳予說明非屬意圖營利行為之心證理由，方得依檢察
    官當庭所變更之法條屬告訴乃論罪名，因告訴人已撤回告訴
    ，而為公訴不受理之判決。若未在理由中詳敘非屬意圖營利
    行為之心證理由，逕依檢察官所變更之法條為公訴不受理判
    決，似有未就起訴「意圖營利行為」之犯罪事實予以判決之
    誤。公訴人上訴意旨執此指摘原審判決不當，非無理由，自
    應由本院不經言詞辯論，逕將原判決撤銷，發回原審法院更
    為適當之判決。
據上論斷，應依刑事訴訟法第三百六十九條第一項但書、第三百
七十二條，判決如主文。
中    華    民    國    99    年    11    月    2     日
                  刑事第十七庭  審判長法  官  王炳梁
                                      法  官  陳世宗
                                      法  官  陳憲裕
以上正本證明與原本無異。
如不服本判決，應於收受送達後10日內向本院提出上訴書狀，其
未敘述上訴之理由者並得於提起上訴後10日內向本院補提理由書
（均須按他造當事人之人數附繕本）「切勿逕送上級法院」。
                                      書記官  張玉如
中    華    民    國    99    年    11    月    3     日

司法院資訊處製作；財團法人民間司法改革基金會備份。
